【裁判字號】    98,訴,549
【裁判日期】    990318
【裁判案由】    傷害致死
【裁判全文】
臺灣宜蘭地方法院刑事判決               98年度訴字第549號
公  訴  人  臺灣宜蘭地方法院檢察署檢察官
被      告  乙○○
選任辯護人  林正欣律師
上列被告因傷害致死案件，經檢察官提起公訴（98年度偵字第17
03號），本院判決如下：
    主  文
乙○○犯傷害致人於死罪，處有期徒刑伍年。
    事  實
一、乙○○於民國98年2月25日22時許，偕同友人林洋佐、游育
    德（二人業經台灣宜蘭地方法院檢察署檢察官以98年度偵字
    第1703號為不起訴處分確定）至位在宜蘭縣宜蘭市○○路○
    段127巷33號「喜來樂KTV」內唱歌。於翌日（26日）凌晨零
    時許，乙○○、游育德搭乘林洋佐駕駛之自用小客車在「喜
    來樂KTV」前正欲離去，適林郁民飲酒歡唱後欲離去，站在
    「喜來樂KTV」前等候友人李永金，乙○○因細故與林郁民
    發生爭執，即下車走向林郁民，先揮手打林郁民一巴掌，稱
    ：「你剛剛在罵什麼(台語)」，林郁民則回答：「沒有」，
    之後乙○○出手將林郁民推倒在地，在旁之李永金見狀連忙
    上前勸阻，林洋佐、游育德亦下車對乙○○稱：「酒醉了、
    不要理他（台語）」等語，其後乙○○、林洋佐、游育德3
    人步行返回車上其間，乙○○因聽到林郁民在其後罵稱：「
    幹你娘，你現在在打什麼（台語）」等語，竟因此基於傷害
    林郁民身體之犯意，從所搭乘之自用小客車內取出林洋佐所
    有之鋁棒1支，其客觀上應能預見人體胸、腹部位內有重要
    器官，如持鋁棒猛擊毆打，有造成他人內臟破裂導致出血性
    休克死亡之結果，惟主觀上卻疏未預見及此，在「喜來樂
    KTV」門口，持上開鋁棒持續猛力毆打林郁民身體胸、腹部
    位，並以腳踹踢林郁民身體等部位，致林郁民受有左側第5
    、6、7、8、9根肋骨閉鎖性骨折、脾臟撕裂傷合併大量腹腔
    內出血及出血性休克、頭部左前額挫傷、左手中指撕裂傷等
    傷害，在一旁之李永金欲上前阻攔，惟因一旁之林洋佐、游
    育德以手勢、言語表示：「沒你的事情，他們自己會處理（
    台語）」等語而作罷，乙○○乃持鋁棒毆打林郁民一陣子後
    ，直至林洋佐、游育德出言稱：「好了，不要打了，這樣就
    好了（台語）」等語制止始停止，隨後乙○○、林洋佐、游
    育德便駕車離去。林郁民則先由李永金送返家中，復於同日
    （98年2月26日）凌晨2時許至國立陽明大學附設醫院急診檢
    查並住院治療，惟仍於98年3月2日23時10分許因多重器官衰
    竭急救無效而死亡。嗣乙○○輾轉得知林郁民因傷重不治死
    亡，乃於98年3月8日14時許，在犯罪未被發覺前，前往宜蘭
    縣政府宜蘭分局供承犯罪，自首而願意接受裁判。
二、案經林春美、林郁芬訴由宜蘭縣政府警察局宜蘭分局報告台
    灣宜蘭地方法院檢察署檢察官偵查起訴。
    理  由
壹、程序（證據能力）部分：
    按被告以外之人於審判外之言詞或書面陳述，除法律有規定
    者外，不得作為證據。又被告以外之人於審判外之陳述，雖
    不符前四條之規定，而經當事人於審判程序同意作為證據，
    法院審酌該言詞陳述或書面陳述作成時之情況，認為適當者
    ，亦得為證據。當事人、代理人或辯護人於法院調查證據時
    ，知有第159條第1項不得為證據之情形，而未於言詞辯論終
    結前聲明異議者，視為有前項之同意，刑事訴訟法第159條
    第1項、第159條之5第1項、第2項分別定有明文。被告、檢
    察官於本院審理時對於下列所述之證據資料，均不爭執其證
    據能力，本院審酌該等證據資料作成時之狀況，並無不宜作
    為證據情事，依刑事訴訟法第159條之5規定，自得作為證據
    。
貳、實體部分：
一、前揭犯罪事實，業據被告於警詢、檢察官偵訊及本院行準備
    程序時坦承在卷，且被告及其辯護人於本院審理時就其所為
    係犯傷害致死之罪名亦坦承在卷，核與證人林洋佐、游育德
    、李永金於警詢及檢察官偵訊時證述相符，且扣案之鋁棒1
    支，以棉棒採集其上檢體，DNA型別與被害人DNA-STR型別相
    同，此有內政部警政署刑事警察局98年4月6日刑醫字第0980
    034126號鑑驗書可憑，足認被告自白與事實相符，堪認屬實
    。
二、再者，被害人因被告傷害行為而受有左側第5、6、7、8、9
    根肋骨閉鎖性骨折、脾臟撕裂傷合併大量腹腔內出血及出血
    性休克、頭部左前額挫傷、左手中指撕裂傷等傷害，並因傷
    重延至98年3月2日23時10分許因多重器官衰竭急救無效而不
    治死亡等情，除據被害人之母、姐即告訴人林春美、林郁芬
    指訴甚詳外，另有國立陽明大學附設醫院診斷證明書存卷可
    參，且被害人並經臺灣宜蘭地方法院檢察署檢察官督同法醫
    師相驗，製有相驗屍體證明書、法醫師解剖紀錄、勘驗筆錄
    及照片數幀附卷可稽。而法務部法醫研究所鑑定結果，亦確
    認被害人係遭鈍擊於左側胸及腹部致脾臟破裂併發血管內凝
    血不全症，血胸、腹血，最後因出血性休克死亡等情，有該
    所98年4月28日法醫理字第0980001324號函暨所附解剖報告
    書及鑑定報告書在卷可憑，足堪認定。
三、按人體胸、腹部位有人體重要器官，如遭鋁棒猛力攻擊可能
    造成他人左側胸肋骨閉鎖性骨折及腹部脾臟破裂，進而造成
    血胸、腹血，最後因出血性休克死亡之結果，為一般人客觀
    上所得認識，被告為三十餘歲男子，思慮正常，對上開情事
    應能預見，竟猶持鋁棒猛力毆打被害人胸、腹部位，致被害
    人因而受有左側胸肋骨閉鎖性骨折、脾臟撕裂傷合併大量腹
    腔內出血及出血性休克等傷，足見被告當時下手之重，用力
    之猛，客觀上應能預見因此將造成他人死亡之結果，並因此
    造成被害人死亡結果，被害人之死亡結果，與被告之傷害行
    為間顯具有相當因果關係。是雖被告主觀上雖無殺害被害人
    之意，惟對被害人死亡之加重結果，自應負罪責。綜上事證
    ，足徵被告犯行明確，應依法論科。
四、至前揭法務部法醫研究所鑑定結果雖認被害人生前患有肝硬
    化，其死因與肝硬化致凝血功能不全症，有分擔死因責任之
    因果關係等語。惟按刑法上之加重結果犯，係對實施基本犯
    罪後，另發生加重結果者，加重其刑罰之規定，同法第17條
    所定「如行為人不能預見其發生時，不適用之」，係以客觀
    的預見可能性，為限定對於加重結果之困果關係及過失概念
    。該能預見應以行為當時客觀存在之一般情形及行為後可能
    預見其發生之情形為基礎加以觀察，與行為人主觀上有無預
    見有別，如於加害行為後因被害人本身生理之因素所生之加
    重結果，並非獨立之自然原因或第三者之介入，自應認具相
    當因果關係（最高法院83年度台上字第391號、85年度台上
    字第2397號判決要旨參照）。據此，被害人本身雖患有肝硬
    化疾病，惟此亦無解於被告於客觀上應能預見其傷害行為會
    造成被害人死亡之加重結果，及被告之傷害行為與被害人之
    死亡結果間具有相當因果關係之認定，附此敘明。
五、被告在客觀上能預見持鋁棒對人體胸、腹部攻擊，極易造成
    受傷害而死亡之結果，被告猶在上述時、地，持鋁棒毆打被
    害人胸、腹部等處，致被害人受有前述傷害後發生送醫不治
    死亡之加重結果，雖被告主觀上並無造成被害人死亡之意圖
    ，仍應就該加重結果負責，業如前述，是核被告所為，係犯
    刑法第277條第2項前段之傷害致人於死罪。又被告係於事發
    後，有偵查犯罪職權之公務員知悉犯罪事實，惟尚不知犯罪
    人為何人時，即於98年3月8日14時許，至宜蘭縣政府宜蘭分
    局製作筆錄，自承犯罪事實等情，業據證人即承辦員警甲○
    ○於本院審理時證述屬實，是被告對於未發覺之罪，自首而
    願意接受裁判，應依刑法第62條前段減輕其刑。爰審酌本件
    被告如前所述之犯罪之動機、目的、手段、造成被害人死亡
    之嚴重結果，及犯罪後坦承犯行，並與被害人父母林一宇、
    林春美經調解成立以賠償渠等損失，有宜蘭縣礁溪鄉調解委
    員會調解書1紙在卷可稽，又被害人之父母林一宇、母親林
    春美並於本院審理時到庭表示願意給與被告機會等情，量處
    如主文所示之刑。至扣案之鋁棒1支，雖係供本件犯罪之用
    ，惟非被告所有之物，業據被告供述在卷，又無證據證明係
    被告所有，爰不宣告沒收。
據上論斷，應依刑事訴訟法第299條第1項前段、刑法第277條第2
項前段、第62條前段，判決如主文。
本案經檢察官劉憲英到庭執行職務。
中    華    民    國    99    年    3    月    18    日
                  刑事第四庭審判長  法  官  林楨森
                                    法  官  鄧晴馨
                                    法  官  陳雪玉
以上正本證明與原本無異。
如不服本判決應於收受送達後十日內向本院提出上訴書狀，並應
敘述具體理由；其未敘述上述理由者，應於上訴期間屆滿後二十
日內向本院補提理由書(均須按他造當事人之人數附繕本)「切勿
逕送上級法院」。
                                    書記官  陳建宇
中    華    民    國    99    年    3     月    22    日
本案論罪科刑主要法條：
中華民國刑法第277條
（普通傷害罪）
傷害人之身體或健康者，處 3 年以下有期徒刑、拘役或 1 千元
以下罰金。
犯前項之罪因而致人於死者，處無期徒刑或 7 年以上有期徒刑
；致重傷者，處 3 年以上 10 年以下有期徒刑。

司法院資訊處製作；財團法人民間司法改革基金會備份。
